【裁判字號】    89,上,1052
【裁判日期】    891107
【裁判案由】    侵權行為損害賠償
【裁判全文】
臺灣高等法院民事判決  八十九年度上字第一○五二號
      上  訴  人  甲○○
      被  上訴人  乙○○
右當事人間侵權行為損害賠償事件，上訴人對於中華民國八十九年六月三十日臺灣板
橋地方法院八十九年度訴字第三七○號第一審判決提起上訴，本院判決如左：
      主      文
上訴駁回。
第二審訴訟費用由上訴人負擔。
      事      實
甲、上訴人方面：
一聲明：
  (一)原判決不利於上訴人部分廢棄。
  (二)右廢棄部分，被上訴人應再給付上訴人新臺幣（下同）二百零七萬元及自八十九
    年一月二十六日起至清償日止，按年息百分之五計算之利息。
二陳述：除與第一審判決記載相同者予以引用外，補稱：
  (一)被上訴人曾在上訴人經營之店內消費，二次均未付帳，因未鬧事，故上訴人之妻
    均勸上訴人不要計較，但本次案發時，係吃霸王餐，警員筆錄卻未記載。被上訴
    人在警局做三次筆錄，是否有人施壓，警員方更改筆錄。
  (二)上訴人之妻游秀貴報警，警員洪進福到達後問發生何事，被上訴人即毆打上訴人
    ，警員雖制止，被上訴人又與警員扭打，並奪警員配槍，但警員出庭時未說實情
    ，反稱兩造互毆，警員所稱不實。
  (三)上訴人搬離原址，但生意不佳，以至每月虧損，連向地下錢莊之借貸均被逼還錢
    ，房租也無法繳納，房東同情上訴人，未請求上訴人搬家。被上訴人又於八十九
    年五月五日庭訊完畢在電梯內恐嚇上訴人，造成上訴人精神之壓力與恐懼，恐被
    上訴人會對家人不利。
  (四)上訴人請求營業損失一百二十萬元，精神壓力損害六十萬元，傷害慰撫金三十萬
    元，合計二百一十萬元，原審僅判三萬元，應再命被上訴人給付二百零七萬元。
  (五)上訴人四十四歲，國中畢業，已婚，育有三子，分別就讀國小六年級、五年級、
    二年級，與配偶一起擺攤，月入三、四萬至五、六萬不等。有不動產，但被查封
    ，無存款。
  (六)本件事情發生後，被上訴人未道歉。上訴人不敢繼續在原址營業，現在市場擺攤
    ，無錢再做其他生意。上訴人在原址開店已有四、五年，被上訴人吃霸王飯，不
    付錢，上訴人一直忍耐，被上訴人最後帶來砸店。
三證據：援用第一審所提出者外。
乙、被上訴人方面：
被上訴人受合法通知，未於言詞辯論期日到場，亦未提出任何書狀。
丙、本院依職權調閱本院八十九年度上易字第六七三號刑事卷宗。
      理      由
甲、程序方面：
被上訴人經合法通知，未於言詞辯論期日到場，核無民事訴訟法第三百八十六條所列
各款情形，應准上訴人之聲請，由其一造辯論而為判決。
乙、得心證理由：
一本件上訴人起訴主張被上訴人於八十八年三月三日凌晨與訴外人陳森林至上訴人在
  臺北縣樹林鎮○○路七六三號開設之薑母鴨店消費，因細故而持上訴人店內爐具傷
  害上訴人，致上訴人受有右眉及右上眼瞼兩處挫裂傷各約一×○‧四公分、上肢瘀
  傷各約三×二公分等傷害，依侵權行為損害賠償之法則，請求被上訴人賠償營業損
  失一百二十萬元、精神慰撫金六十萬元、傷害慰撫金三十萬元等語；被上訴人於原
  審則以被上訴人曾前往上訴人店內消費，從未賒帳，八十八年三月三日被上訴人與
  友人陳森林同去消費，陳森林同意由其付帳，被上訴人並無賒欠之意，上訴人請求
  賠償之金額不合理云云資為抗辯（上訴人於原審請求被上訴人給付二百一十萬元及
  自起訴狀繕本送達被告之翌日起至清償日止按週年百分之五計算利息，原審判命被
  上訴人給付三萬元及法定遲延利息，駁回上訴人其餘之請求，被上訴人就其敗訴部
  分未據提起上訴而告確定，上訴人就其敗訴部分提起上訴）。
二上訴人主張被上訴人於八十八年三月三日凌晨與訴外人陳森林至上訴人在臺北縣樹
  林鎮○○路七六三號開設之薑母鴨店消費，因細故而持上訴人店內爐具傷害上訴人
  ，致上訴人受有右眉及右上眼瞼兩處挫裂傷各約一×○‧四公分、上肢瘀傷各約三
  ×二公分等傷害之事實，已據上訴人於刑事案件中提出診斷證明書為證，並經本院
  調閱本院八十九年度上易字第六七三號刑事卷宗審閱無訛（影本見本院卷第三十九
  頁），被上訴人於刑事案件中對傷害之犯行並坦承不諱（筆錄影本見偵查影印卷第
  二十一－一頁），再被上訴人確因「乙○○於八十八年三月三日零時三十分許，在
  臺北縣樹林市○○路七六三號甲○○所開設之薑母鴨店內消費，先點薑母鴨，俟甲
  ○○依其所點菜肴煮好端上桌時，乙○○乃向甲○○表明身上沒有帶錢，甲○○即
  以不快語氣大聲回應『請先用』，致乙○○亦心生不快，乙○○即離開餐桌走上甲
  ○○店內擺設電話處，撥電話要與朋友連絡，因電話未打通，乙○○惱羞成怒即手
  捶電話機，並摔掉電話聽筒，隨即折回坐位前出手掀翻餐桌，並基於傷害及毀損之
  概括故意，持甲○○所有之薑母鴨爐具砸向甲○○，致薑母鴨爐具不堪使用，足生
  損害於甲○○，並造成甲○○受有右眉及右上眼瞼兩處挫裂傷各約一乘○‧四公分
  、兩上肢瘀傷各約三乘二公分等傷害，甲○○即憤而持已毀損之薑母鴨爐具擊向乙
  ○○。」等事實，經原審刑事庭於八十八年十二月三十一日以八十八年度易字第二
  七七○號刑事判決以被上訴人傷害人之身體，處有期徒刑五月，如易科罰金，以銀
  元三百元折算一日，並經本院刑事庭於八十九年三月二十二日以八十九年上易字第
  六七三號刑事判決上訴駁回確定在案，已據本院調閱該刑事卷宗審閱無訛，被上訴
  人確有上開傷害侵權行為，上訴人之主張堪認為真實。
三按因故意或過失不法侵害他人之權利者，負損害賠償責任，民法第一百八十四條第
  一項前段定有明文。被上訴人有前開侵權行為，上訴人請求被上訴人應負侵權行為
  損害賠償之責任，於法有據。茲應審究者，為被上訴人請求之各項損害及其數額，
  是否有理，分述如下：
  (一)營業損失一百二十萬元部分：
    (1)按損害賠償之債，以有損害之發生及有責任原因之事實，並二者之間，有相當
      因果關係為成立要件，故原告所主張損害賠償之債，如不合於此項成立要件者
      ，即難謂有損害賠償請求權存在。又民法第二百十六條第一項規定：「損害賠
      償，除法律另有規定或契約另訂定外，應以填補債權人所受損害及所失利益。
      」，營業損害，雖非醫療費用，但被害人因傷以致無法工作所失利益，如與加
      害人之侵權行為有相當果關係，自得請求加害人賠償。上訴人主張本件傷害事
      件發生之後，有自稱「議員」、「里長」之人前往店內，告知上訴人稱：被上
      訴人係在地人，要求上訴人和解了事，而上訴人之妻游秀貴亦因此事件，每日
      吵著離開現營業處所，上訴人在無奈之下，遷居他處，但因生意不佳，現則與
      妻在巿場從事女性內衣販售工作之事實，固據提出帳薄影本二紙。
    (2)然查被上訴人於本件之不法侵害行為係毆打上訴人成傷，上訴人縱因被上訴人
      自行或教唆他人施諸任何威脅行為，形成上訴人之恐懼，致上訴人搬離原經營
      四年多的店舖，重新做起，以致虧損一百二十萬元等情，亦事涉被上訴人是否
      有另一之不法侵害行為，參諸上訴人於本院所稱「不敢在那邊營業」、「也無
      力也沒錢再做其他生意」（見本院卷第三十七頁），堪認上訴人所主張之上開
      營業損失與被上訴人之傷害侵權行為行為無因果關係。另上訴人受傷之部位在
      右眉、右上眼瞼一×０．四公分及兩上肢，上訴人迄未提出因受傷而無法工作
      之證據，從而上訴人請求被上訴人賠償營業損失一百二十萬元，自難准許。
  (二)精神壓力六十萬元部分：
    上訴人主張本件傷害事件發生之後，有自稱「議員」、「里長」之人前往店內，
    知上訴人稱：被上訴人係在地人，要求上訴人和解了事。被上訴人復於八十九年
    五月五日庭訊完畢，在電梯內恐嚇稱：「你告看看，不會放過你」乙語，造成上
    訴人精神上之壓力，恐懼被上訴人會對上訴人家人不利之事實，並未舉證以實其
    說。況上訴人上開被上訴人對上訴人家人不利之主張者縱屬真正，亦屬被上訴人
    另一不法侵害行為，與本件傷害不法侵害行為間並無相當因果關係，則上訴人請
    求被上訴人賠償精神上壓力之損害六十萬元，於法無據，不應准許。
  (三)傷害之非財產損害三萬元部分：
    (1)按不法侵害他人之身體、健康、名譽或自由者，被害人雖非財產上之損害，亦
      得請求賠償相當之金額。民法第一百九十五條第一項前段定有明文。查上訴人
      因本件被上訴人傷害之侵權行為而受傷，受傷部位在右眉、右上眼瞼及兩上肢
      ，精神確受有痛苦。
    (2)本院斟酌實際情況，及兩造之身分、地位、經濟能力等（上訴人四十四歲，國
      中畢業，已婚，育有三子，分別就讀國小六年級、五年級、二年級，與配偶一
      起擺攤，月入三、四萬至五、六萬不等。有不動產，但被查封，無存款；被上
      訴人依刑事卷宗資料〔影本見偵查影印卷第六頁〕，係五十年次、高職肄業、
      業工），認上訴人請求三十萬元，尚嫌過高，應予核減為三萬元，方屬公允，
      逾此數額之請求，為無理由。
四從而，上訴人基於侵權行為之損害賠償請求權，請求被告連帶賠償原告三萬元，及
  自起訴狀繕本送達（被上訴人於八十九年一月二十五日收受起訴狀繕本－見原審附
  民卷第六－一頁）翌日即八十九年一月二十六日起至清償日止，按週年利率百分之
  五計算之利息部分，洵屬正當，應予准許。其逾此部分所為之請求，為無理由，應
  予駁回。上開上訴人請求不應准許部分，原審為上訴人敗訴之判決，核無不合。上
  訴意旨指摘原判決不當，求予廢棄改判，為無理由，應予駁回。
五本件因事證已臻明確，兩造其餘攻擊、防禦方法及所為之立證，與判決之結果不生
  若何影響，無庸再逐一予以論究，合併敘明。
據上論結，本件上訴為無理由，依民事訴訟法第四百四十九條第一項、第七十八條、
第四百六十三條、第三百八十五條第一項前段判決如主文。
中      華      民      國    八十九    年     十一     月      七      日
                              民事第一庭
                                  審判長法  官  洪  仁  嘉
                                        法  官  顧  錦  才
                                        法  官  湯  美  玉
右正本係照原本作成。
如不服本判決，應於收受送達後二十日內向本院提出上訴書狀，其未表明上訴理由者
，應於提出上訴後二十日內向本院補提理由書狀（均須按他造當事人之人數附繕本）
上訴時應提出委任律師或具有律師資格之人之委任狀；委任有律師資格者，另應附具
律師及格證書及釋明委任人與受任人有民事訴訟法第四百六十六條之一第一項但書或
第二項（詳附註）所定關係之釋明文書影本。
中      華      民      國    八十九    年     十一     月      十      日
                                        書記官  王  敬  端
附註：
民事訴訟法第四百六十六條之一（第一項、第二項）：
對於第二審判決上訴，上訴人應委任律師為訴訟代理人。但上訴人或其法定代理人具
有律師資格者，不在此限。
上訴人之配偶、三親等內之血親、二親等內之姻親，或上訴人為法人、中央或地方機
關時，其所屬專任人員具有律師資格並經法院認為適當者，亦得為第三審訴訟代理人
。


司法院資訊處製作；財團法人民間司法改革基金會備份。
